---
title: "WDAD Projekt Bartlomiej Ortyl"
author: "Bartlomiej Ortyl"
date: "30 01 2021"
output:
  pdf_document: default
  html_document: default
---

```{r setup, include=FALSE}
knitr::opts_chunk$set(echo = TRUE)
```

## Wprowadzenie

W moim projekcie badam zależnosci miedzy typem rodzin, liczba mieszkancow gospodarstw, regionem zamieszkania, a alkoholem. Postawilem 5 hipotez, ktore nastepnie sprawdzilem za pomoca jezyka R. Wybralem alkohol, poniewaz te wlasnie testy wydawaly mi sie najciekawsze do sprawdzenia oraz chcialem sprawdzic kulture picia w tym kraju oraz czy cos co sie moze wydawac jest faktycznie prawda.

HIPOTEZY<br>
H1: Grupa 1 rozni sie od grupy 2 wydatkami na alkohol<br>
H2: Osoby samotne poniżej 35 lat wydaj wiecej na alkohol niż osoby samotne powyzej 35 lat <br>
H3: W veneto, czyli w stolicy winiarstwa we wloszech wydaje sie wiecej na wino niz w innych regionach<br>
H4: Im mniej osób w gospodarstwie domowym tym wiecej sie wydaje na alkohol(na 1 czlonka rodziny)<br>
H5: Osoby, które wydaja wiecej niz srednia na alkohole luksusowe wydaje mniej na wino i piwo <br>

## Przygotowanie danych do badania

```{r}
library(ggplot2)
dane<-read.table("HBS_Microdati_Anno_2011.txt", header=T, sep="\t")
dane1<-dane[, c("TIPFAM", "NC", "Regione", "C_1803", "C_1804", "C_1805")]
```
<br>Z surowych danych wyciagnalem tylko te ktore sa potrzebne do mojego projektu.

## Opis bazy danych

```{r}
table(dane1$TIPFAM)
```
Jak widzimyw naszej bazie nie ma typu rodzin z numerem 2 czyli osob samotnych w wieku 35-64 lat, oraz nie ma typu numer 5 czyli Par bez dzieci z osobą kontaktową w wieku 35-64 la, nie ma rowniez numeru 9 czyli para z 3 i więcej dziećmi.

```{r}
table(dane1$NC)
```
W powyższej tabeli widzimy, rozklad ilosci mieszkancow na jedno gospodarstwo domowe, mozemy zauwazyc, że najwiecej jest gospodarstw z 2 osobami.

```{r}
table(dane1$Regione)
```
Powyzej przedstawiona jest tabela regionow we wloszech i ilosci mieszkancow w kazdym z nich, najwiecej badanych pochodzi z Lombardii.

```{r}
ggplot(dane1, aes(x=C_1803))+geom_histogram(binwidth=5)
```
Powyzszy historam przedstawia wydatki na wino z badanych gospodarstw, mozemy latwo zauwazyc ze wiekszosc gospodarstw nie wydaje nic na wino.

```{r}
ggplot(dane1, aes(x=C_1804))+geom_histogram(binwidth=5)
```
Powyzszy historam przedstawia wydatki na piwo z badanych gospodarstw, mozemy latwo zauwazyc ze wiekszosc gospodarstw nie wydaje nic na piwo.

```{r}
ggplot(dane1, aes(x=C_1805))+geom_histogram(binwidth=5)
```
Powyzszy historam przedstawia wydatki na Likiery, szampan i aperitify alkoholowe z badanych gospodarstw, mozemy latwo zauwazyc ze wiekszosc gospodarstw nie wydaje nic na Likiery, szampan i aperitify alkoholowe.

```{r}
summary(dane1$C_1803)
```
Srednie wydatki na wino to 11.67.

```{r}
summary(dane1$C_1804)
```
Srednie wydatki na piwo to 5.528.

```{r}
summary(dane1$C_1805)
```
Srednie wydatki na Likiery, szampan i aperitify alkoholowe to 3.623.


# Hipotezy

## HIPOTEZA 1
## Pary bez dzieci wydaja wiecej na alkohol niz pary z dziecmi
```{r}
dane1$grupa<-NA
dane1$grupa[dane1$TIPFAM=="4"] <-0
dane1$grupa[dane1$TIPFAM=="6"] <-0
dane1$grupa[dane1$TIPFAM=="7"] <-1
dane1$grupa[dane1$TIPFAM=="8"] <-1
dane1$sumaalkohol<-dane1$C_1803+dane1$C_1804+dane1$C_1805
```
Tworze nowa zmienna dzielaca grupy z dziecmi od grup bez dzieci, przypisujac im 0(bez dzieci) lub 1(z dziecmi). <br>
Nastepnie tworze kolejna zmienna sumaalkohol aby zsumowac wszystkie wydatki na alkohol dla kazdego gospodarstwa.

```{r}
mean(dane1$sumaalkohol[dane1$grupa=="0"], na.rm=TRUE)
mean(dane1$sumaalkohol[dane1$grupa=="1"], na.rm=TRUE)

```

Jak widzimy srednie dla obydwu grup sa bardzo zblizone, ale z minimalnymi wiekszymi wydatkami grupy bez dzieci co potwierdza moja hipoteze.<br>
Sprawdze jeszcze srednie dla kazdego rodzaju badanego alkoholu odzielnie.
```{r}
mean(dane1$C_1803[dane1$grupa=="0"], na.rm=TRUE)
mean(dane1$C_1803[dane1$grupa=="1"], na.rm=TRUE)
```
Jak widac grupa bez dzieci wydaje wiecej na wino.
```{r}
mean(dane1$C_1804[dane1$grupa=="0"], na.rm=TRUE)
mean(dane1$C_1804[dane1$grupa=="1"], na.rm=TRUE)
```
Natomiast grupa z dziecmi wydaje wiecej na piwo.
```{r}
mean(dane1$C_1805[dane1$grupa=="0"], na.rm=TRUE)
mean(dane1$C_1805[dane1$grupa=="1"], na.rm=TRUE)
```
Grupa z dziecmi wydaje rowniez nieco wiecej na alkohole luksusowe.

## HIPOTEZA 2
## Osoby samotne poniżej 35 lat wydaj wiecej na alkohol niż osoby samotne powyzej 35 lat

```{r}
mean(dane1$sumaalkohol[dane1$TIPFAM=="1"], na.rm=TRUE)
mean(dane1$sumaalkohol[dane1$TIPFAM=="3"], na.rm=TRUE)
```
Jako ze w mojej bazie nie ma typu rodziny 2, czyli osoba samotna w wieku 35-64 lat, to uwzgledniam tylko grupy 1 oraz 3 i licze ich srednie wydatki na alkohol.<br>
Srednie potwierdzaja moja hipoteze, osoby samotne ponizej 35 lat wydaja wiecej na alkohol.<br>

Ponizej porownuje rowniez te 2 grupy na osobnych rodzajach alkoholu.

```{r}
mean(dane1$C_1803[dane1$TIPFAM=="1"], na.rm=TRUE)
mean(dane1$C_1803[dane1$TIPFAM=="3"], na.rm=TRUE)
```
Mlodsze osoby samotne wydaja wiecej na wino.

```{r}
mean(dane1$C_1804[dane1$TIPFAM=="1"], na.rm=TRUE)
mean(dane1$C_1804[dane1$TIPFAM=="3"], na.rm=TRUE)
```
Samotne osoby ponizej 35 lat wydaja niemal 3 krotnie wiecej na piwo !

```{r}
mean(dane1$C_1805[dane1$TIPFAM=="1"], na.rm=TRUE)
mean(dane1$C_1805[dane1$TIPFAM=="3"], na.rm=TRUE)
```
Jak mozna sie bylo spodziewac alkohole luksusowe rowniez czesciej goszcza u osob samotnych mlodszych.


## HIPOTEZA 3 
## W veneto, czyli w stolicy winiarstwa we wloszech wydaje sie wiecej na wino niz w innych regionach

```{r}
srednie_wino<-aggregate(dane1$C_1803, by=list(dane1$Regione), FUN=mean)
srednie_wino
```
Wyliczam srednie wydatki na wino w kazdym badanym regionie. <br>
Okazalo sie ze Veneto mimo ze jest w czolowce to nie wydaje sie tam najwiecej na wino. Nie potwierdza to mojej hipotezy.<br>

Najwiecej czerwonego trunku przelewa sie w Piemont i Valle d'Aosta.<br>
Ponizszy wykres przedstawia wydatki dla kazdego regionu po kolei.

```{r}

ggplot(srednie_wino, aes(x=Group.1, y=x))+geom_col()
```



## HIPOTEZA 4
## Im mniej osób w gospodarstwie domowym tym wiecej sie wydaje na najbardziej przystepny alkohol we wloszech czyli wino(na 1 czlonka rodziny)

```{r}
srednie_wino_NC<-aggregate(dane1$C_1803, by=list(dane1$NC), FUN=mean)
srednie_wino_NC
ggplot(srednie_wino_NC, aes(x=Group.1, y=x))+geom_col()
```
<br>Srednie oraz wykres zaprzeczaja mojej hipotezie.<br>

```{r}
dane1$wino<-ifelse(dane1$C_1803>11.67, 1, 0)
regresja1<-glm(dane1$wino~dane1$NC, family="binomial")
summary(regresja1)
```
Tworze nowa zmienna dane1$wino i za pomoca ifelse dziele ja na 2 grupy, wyzsze od srednich wydatkow lub nizsze(1 - to duzy wynik, 0 - to maly wynik).<br>

```{r}

exp(regresja1$coefficients)
```

Uzywajac regresji logistycznej wyszedl nam jeden wspolczynnik(wiekszy niz 1) ktory mowi ze im wiecej osob w gospodarstwie, tym wieksza szansa na duze wydatki na wino. <br>
Zaprzecza to mojej hipotezie .<br>



## HIPOTEZA 5
## Osoby, które wydaja wiecej niz srednia na alkohole luksusowe wydaje mniej na wino i piwo
```{r}
cor.test(dane1$C_1803, dane1$C_1805)
ggplot(dane1, aes(y=C_1803, x=C_1805))+geom_point()
cor.test(dane1$C_1804, dane1$C_1805)
ggplot(dane1, aes(y=C_1804, x=C_1805))+geom_point()
```
<br>Utworzylem korelacje, ktora pokazala ze dla wina i piwa wspolczynniki korelacji(0.09782382, 0.08545626) wyszly dodatnie, czyli jesli wydajemy wiecej na alkohole luksusowe, wydajemy rowniez wiecej na inne alkohole co zaprzecza mojej hipotezie.
p < 0,05 - istotny zwiazek, ale dodatni, nie ujemny - czyli im wyzsze wydatki na wino i piwo, tym wieksze na likiery.


## PODSUMOWANIE 

Podsumowujac, wedlug mnie we Wloszech nie ma zbyt wielu regul ani stereotypow jesli chodzi o picie alkoholu. Wedlug mnie kazdy pije tam jak chce i ile chce co jest piekne. Ciezko dopatrzec sie jakis wiekszych zaleznosci albo wyszukac niesamowitych korelacji.<br> Hipoteza numer 1 i 2 zostaly przezemnie potwierdzone, natomiast hipotezy 3,4,5 zostaly zaprzeczone.<br>
Wlochy to piekny kraj bedaca w swiatowej czolowce jesli chodzi o wino. Kazdy kto tam przyjezdza musi sprobowac ich lokalnych trunkow. Sam osobiscie bylem we Wloszech raz i byly to niezapomniane wakacje, ktore kazdemu moge szczerze polecic.